臺灣高等法院臺中分院刑事判決　　　　　　　　　　九十年度上訴字第一九六九號
　　上　訴　人
　　即　被　告　辛○○
　　指定辯護人　本院公設辯護人　壬○○
右上訴人因偽造有價證券等案件，不服臺灣南投地方法院九十年度訴字第二二五號中
華民國九十年十月三日第一審判決（起訴案號：臺灣南投地方法院檢察署九十年度偵
字第一九三二號、第一九三三號、第一九三四號、第一九三五號、第一九三六號、第
一九三七號、第一九三八號、第一九四○號、第一九四一號，移送併辦案號：九十年
度偵字第二二八二號），提起上訴，本院判決如左：
      主  文
上訴駁回。
    事  實
一、辛○○有犯罪之習慣，基於意圖為自己不法所有之概括犯意，自民國八十九年五
    月一日起至九十年一月十二日止，連續於左列時、地為竊盜行為：
（一）於八十九年五月一日十三時許，持其所有且客觀上具有危險性，對人之生命、
      身體構成威脅，可供兇器使用之扳手一支（未據扣案），將南投縣草屯鎮○○
      路二七三之一號丙○○經營之工廠屋頂石棉瓦拆卸（並未毀壞）後，踰越進入
      工廠內，竊取如附表一所示之財物得手，並在現場遺留其所有之球鞋一雙（嗣
      為警在現場查扣）。嗣於八十九年五月十二日十八時三分許，辛○○駕駛其向
      友人葉怡君借用車牌號碼ＱＭ—七三九五號之自用小客車，行經國道一號公路
      北向一九六公里處為警查獲，當場在上開車輛內扣得其竊得如附表一編號一至
      編號八所示之物。
（二）於八十九年五月一日下午某時，在彰化縣芬園鄉○○街六百七十八巷六十六號
    前廣場，趁甲○○未將其停放該處之車牌號碼ＬＫＢ—六一五號機車之鑰匙取下
    ，即以該鑰匙打開機車座墊，竊取置於座墊內之甲○○身分證、駕照各一張及行
    車執照二張。嗣於八十九年五月十二日十八時三分許，辛○○駕駛其向友人葉怡
    君借用車牌號碼ＱＭ—七三九五號之自用小客車，行經國道一號公路北向一九六
    公里處為警查獲，當場在車輛內扣得上開證件。
（三）於八十九年六月五日十五時許，趁其借住於南投縣埔里鎮水頭里慈安一巷六十
    二號伯父郭正昌住宅之機會，持郭正昌家中所有而客觀上具有危險性，對人之生
    命、身體構成威脅，可供兇器使用之剪刀、尖嘴鉗等工具，拆卸臥室房門上用以
    固定玻璃之木質壓條並取下玻璃後，伸手入內開啟房門進入臥室，自衣櫥之抽屜
    內竊取癸○○（僅係郭正昌之同居人非配偶，與辛○○並無親屬關係）所有之鑽
    戒、Ｋ金戒指各一只、金牌三塊、金戒指五只、金手鍊及Ｋ金項鍊各一條、金項
    鍊二條及現金新台幣一萬六千元，其於得手後隨即將該房門之玻璃、木條回復原
    狀（該房門並未遭毀壞）。辛○○將竊得之部分金飾變賣予不知情之銀樓（金戒
    指二只、金牌三塊售予勝輝銀樓、Ｋ金項鍊一條售予天成銀樓、金項鍊及金手鍊
    各一條、金戒指三只則售予瑞光銀樓），其餘現金則花用殆盡。嗣癸○○發覺金
    飾遭竊卻無外人侵入屋內行竊之跡象，乃懷疑係辛○○所為，而於同年六月十五
    日七時，為警在臺中大里市仁愛醫院查獲，並自辛○○身上扣得其竊取之Ｋ金項
    鍊一條、鑽戒一只及Ｋ金戒指一只，並循線至前揭銀樓查獲遭變賣之金飾。
（四）於八十九年七月四日五時二十分許，駕駛其以配偶陳湘琦名義租用之ＨＨ—二
    九九五號自小客車前往南投縣埔里鎮溪南國小，並將該車停放於學校操場，趁當
    時教室空盪無人且窗戶未鎖機會，徒手打開窗戶踰越進入教室內著手竊取財物。
    嗣因誤觸保全連線系統，遂經據報前來之保全人員乙○○當場發現始未得逞。辛○○隨即逃逸，並將該租用之自用小客車遺留在現場。嗣警方依車牌號碼查得承
    租人係辛○○之配偶陳湘琦，而循線於八十九年九月六日在埔里鎮○○路八六八
    號查獲辛○○。
（五）於八十九年十二月十四日十五時許，在南投縣草屯鎮○○○路○道口，趁丑○○未將停放該處車牌號碼ＹＩＦ—七八九號機車之鑰匙取下之機會，徒手竊取機
    車得手。嗣於八十九年十二月十七日十二時四十分許，辛○○騎乘該贓車搭載不
    知情之林昆男，行經南投縣仁愛鄉○○村○○路台十四線七十四公里三百公尺處
    ，為警臨檢查獲。
（六）於九十年一月七日十一時許，在台中市○○街十三號前，竊取辰○○所有且供
    劉雅芳使用之車牌號碼ＫＵＴ—二一六號機車。嗣於九十年一月十二日前某日，
    因辛○○遭另案通緝，警方前往其位於埔里鎮水頭里慈安二巷卅四號住處查緝未
    獲，發現該贓車停放於其住家後門約五十公尺處，經詢問鄰居表示曾目睹辛○○
    騎用該車，而得知上情。嗣於九十年一月十三日凌晨四時許，由警員帶同辛○○
    前往南投縣埔里鎮○○○街八十號旁空地取回該部機車，並自辛○○身上扣得鑰
    匙一支。
（七）於九十年一月十二日二十三時四十分許，在南投縣埔里鎮○○○街六十三號前
    ，趁彭登興所有、車牌號碼ＲＤ—一二一三號之自用小客車車門未鎖之際，打開
    車門進入車內著手竊取財物，嗣於尚未得手之際，為彭登興之妹彭淑蓉當場發現
    ，並報警查獲。
（八）九十年六月十二日六時許，在卯○○位於南投縣埔里鎮○里路二十五之三號住
    處門口，竊取車牌號碼ＬＭＤ—二七○號之機車（車主登記為卯○○配偶洪秀如
    所有），嗣辛○○因案通緝，為警於同年六月二十六日二十二時三十分許，在其
    位於埔里鎮水頭里慈安二巷卅四號住處查緝時，發現該贓車停放於辛○○住處後
    門，並自辛○○身上扣得汽車鑰匙一支，經警員持該鑰匙啟動上開機車，始得知
    上情。
二、辛○○於八十九年五月一日十三時許，在丙○○工廠竊得如附表一編號三所示之
    空白支票二本後，乃另行基於意圖供行使之用而偽造支票之概括犯意：(1)、先於
    八十九年五月上旬，利用不知情之刻印工人偽刻「丙○○」之印章一枚後，以該
    偽造之印章蓋印於附表二編號一所示空白支票（票號：PB0000000號、PB0000000
    號、PB0000000號、PB0000000號、PB0000000號）五張之發票人欄處，並填寫票
    面金額、發票日，而同時偽造附表二編號一所示之支票五張。(2)、辛○○復承上
    開同一概括犯意，與沈建榮基於意圖供行使用而偽造支票及為自己不法所有之犯
    意聯絡，於八十九年五月九日，偕同不知情之丁○○，前往台北市○○區○○路
    四段四一五號一樓之「馬獅龍服飾店（台北世貿店）」購買服飾，於其二人挑選
    完欲購買之服飾後，即由沈建榮向其熟識之服飾店店員巳○○佯稱支票來源正當
    且擔保信用無虞，而由辛○○當場將上開偽刻之「丙○○」印章蓋印於附表二編
    號二所示之支票（AU0000000號、AU0000000號）發票人欄，及填寫票面金額（票
    面金額分別為三萬二千六百五十三元、一萬元，合計四萬二千六百五十三元）及
    發票日後，將偽造之支票二紙交由巳○○抵付購買服飾款，而加以行使，巳○○
    因此陷於錯誤而收受該支票，並交付服飾合計約一、二十件予沈建榮及辛○○（
    辛○○取走二件，其餘服飾因需修改或需向他店調貨而尚未交付）。嗣因巳○○
    屆期持上開支票二紙提示均遭退票，始知受騙。
三、案經內政部警政署國道公路警察局第三警察隊報告臺灣彰化地方法院檢察署檢察
    官呈請臺灣高等法院檢察署令轉臺灣南投地方法院檢察署檢察官及南投縣警察局
    草屯分局、埔里分局、仁愛分局分別報告臺灣南投地方法院檢察署檢察官偵查起
    訴及移送併案審理。
    理  由
甲、有罪部分：
一、訊據被告辛○○對於右揭事實一之（一）、（二）、（三）、（五）部分之竊盜
    犯行在警訊、偵查、原審、本院均坦承不諱，惟矢口否認有右揭事實一之（四）
    、（六）、（七）、（八）之竊盜、及右揭事實二偽造有價證券及詐欺等犯行，
    辯稱：ＨＨ－二九九五號自用小客車係其妻陳湘琦承租供其上班使用，嗣該車失
    竊，被告不知為何停放於溪南國小，溪南國小竊盜案並非被告所為；車牌號碼Ｋ
    ＵＴ—二一六號之機車亦非被告竊取，被告之警訊筆錄係警員刑求所致；另被告
    並無竊取彭登興車內財物之意圖，亦不知當時為何會在彭登興之車內；再被告在
    事實一之（八）案件中被查扣之鑰匙係汽車鑰匙，不可能開啟機車，被告並未竊
    取車牌號碼ＬＭＤ—二七○號之機車；另被告係因逃兵在外，受沈建榮收留，沈
    建榮有提供毒品給被告，被告乃受沈建榮指使行竊李尚耀工廠，行竊使用之扳手
    一支係沈建榮提供，被告竊得之物均交付給沈建榮，到「馬獅龍服飾店」購買衣
    服係沈建榮帶被告去的，亦是沈建榮叫被告簽發支票支付服飾款，被告並未拿走
    服飾，亦無偽造有價證券及詐騙財物意圖等語。惟查：
  (一)右揭事實一之（一）、（二）、（三）、（五）之事實，業據被告在警訊、偵查
    、原審、本院均坦承不諱，核與被害人丙○○、甲○○於警、偵及原審調查中，
    被害人丑○○於警訊及原審調查中，被害人癸○○於警訊及偵查中指述情節相符
    ，並有贓物認領保管單三紙、贓物保管條一紙、原審九十年八月二日訊問筆錄（
    被害人甲○○失竊證件交其領回）、車輛竊盜、車牌失竊資料個別查詢報表—查
    詢車輛認可資料二份、丙○○工廠照片影本九張及金飾買入登記簿三份在卷可稽
    ，此部分事實，堪信為真。
  (二)右揭事實一之（四）竊盜事實，業據被害人即溪南國小工友戊○○在警訊、原審
    及本院調查中指證綦詳，核與證人乙○○於警、偵、原審及本院調查中證稱：伊
    係因警報系統通報始前往溪南國小，見教室內有人影晃動而進入查看，伊確定當
    庭被告即當日所見之竊嫌，被告眼見犯行被發覺隨即跳窗逃逸，伊則上前追逐至
    教室外等情節相符，復有車輛出租約定承諾切結書一紙在卷可稽，被告辯稱上開
    車輛已失竊，並非其開至溪南國小行竊等語，惟查，被告在偵查中就其車輛失竊
    經過係供稱：伊於案發前一日將租用車輛停放於距離住處約三十公尺之巷口，並
    將鑰匙置於身上後即返家睡覺，然於翌日上午竟發現該車連同鑰匙一併失竊等語
    ，並坦承：伊於發現車輛失竊後始終並未報案等語，衡之承租車輛須負返還責任
    ，常人於車輛失竊後均會報警處理以明責任，被告明知車輛失竊竟未即時前往警
    局報案作為其日後免受出租人追償之憑據，顯有違於常情。另參以被告供稱：租
    用該車之目的係供作往來埔里及台中市○○路四三六號之「科技公司」上下班通
    勤之交通工具使用，惟查臺中縣、市均無該門牌號碼之編制資料，且被告所提之
    公司電話號碼（即（四）五六五六二五），於八十八年八月二十三日至八十
    九年七月七日期間係屬空號，而自八十九年七月七日起，則為案外人李佳玲申請
    於臺中縣大雅鄉○○路三一四號五樓設置供其私人上網使用等情，業據證人李佳
    玲於偵查中證稱無誤，並有臺中縣警察局豐原分局九十年二月二十日豐警刑字一
    八七○六號函、台中市警察局第四分局九十年二月二十二日（九十）中分四刑字
    第二○二九七號函及中華電信股份有限公司臺灣中區電信分公司九十年二月十九
   日中行一字第九○Ｃ八二○○○九五號函、同年三月二十日中行一字第九○Ｃ八
    二○○二五八號函所附用戶資料在卷可稽，益徵被告上開辯解情節，應屬臨訟杜
    撰之詞，均無可採。另證人即被告父親庚○○雖在本院證稱被告遺失上開車輛等
    語，惟證人係在出租車行打電話向其催討車款，經詢問被告後，始由被告告知車
    輛遺失一事等情，業經證人在本院證稱在卷（見本院九十一年三月四日訊問筆錄
    ），證人證稱車輛遺失一事既係事後由被告所告知，並非其親眼目睹，自難據其
    證詞為被告在本件竊案發生前有遺失車輛之有利證據，附此明。
  (三)右揭事實一之（六）被告竊取被害人辰○○所有車牌號碼ＫＵＴ—二一六號機車
    失竊之事實，業據被害人辰○○在警訊及原審調查中指述綦詳，並有贓物認領保
    管單、車輛竊盜、車牌失竊資料個別查詢報表—查詢車輛認可資料各一紙在卷可
    稽，堪信為真。惟被告於偵查及審理中一再供稱：伊對於此部分所為之警訊自白
    ，係出於員警刑求所為等語在卷，是被告此部分警訊自白於本件訴訟上有無證據
    能力，有先予究明之必要，經查：
  (1)被告於九十年一月十三日為警查獲移送臺灣南投地方法院檢察署內勤訊問後，因
    另案傷害案件執行通緝在案，隨即由該署檢察官指揮送臺灣臺中監獄南投分監（
    即臺灣南投看守所）服刑，依其於入所時經該所醫師許鵬飛所為之例行身體檢查
    結果，其臉部與右腳確各有一公分左右之擦傷，此外胸部、腹部、背部等處均無
    外傷及瘀血，業據證人許鵬飛於偵查中結證稱：被告臉部與右腳各一公分擦傷應
    是警察逮捕時拉扯所造成，而據伊之診斷紀錄顯示，被告並無任何內傷，雖被告
    曾主述有頭痛及胸痛，惟經伊開立處方用藥後，被告未再有因此而要求就診之紀
    錄，至被告固於九十年二月八日後，又因頭痛問題而要求就診，惟與先前之頭痛
    或胸痛問題已無關連等語明確，並有台灣南投看守所病歷表一份在卷可考，是上
    開診斷並無顯示被告確遭刑求之跡證。參酌被告初於九十年一月十三日檢察官內
    勤偵訊中供稱：「我本來要走到地下室，他們又帶我上來，就有一刑警打我臉二
    拳，身上、肚子、腳底板共打七十八下，以拳頭、腳踢，用皮帶包膠袋打我腳底
    板‧‧‧」（見九十年度偵字第三二四號卷第二七頁）云云，復於同年二月十六
    日偵查中改稱：「‧‧‧他還沒問話，就先打我左臉二下，後有另外幾人過來，
    要我承認台中市○○街十三號的機車竊案是我做的，我不承認他們就輪流打我‧
    ‧‧」（見同上卷第五一頁背面）云云，嗣於九十年一月十九日偵查中再稱：「
    ‧‧‧有幾個人偵訊我，但只有一個人打我」（見同上卷第三七頁背面）云云，
    被告前後供詞反覆不一，已難盡信，況對照前開證人許鵬飛之證詞及診斷紀錄所
    示，如被告供述警方刑求方式為真，斷不至於其身體胸部、腹部、背部等處均無
    外傷或瘀血等症狀，足認被告此部分刑求辯解，要非可採。惟按司法警察官員詢
    問犯罪嫌疑人時，應全程連續錄音，必要時並應全程連續錄影，但有急迫情形且
    經記明筆錄者，不在此限，刑事訴訟法第一百條之一定有明文。徵之刑事訴訟法
    之所以要求司法警察官員於訊問被告或犯罪嫌疑人時應全程連續錄音，必要時並
    應全程連續錄影，其立法目的無非乃為偵查程序係秘密而不公開，為防杜違法偵
    查並保障被告或犯罪嫌疑人之人權方為上開規定，且該條項規定係嚴格規定，除
    非有急迫之情形經記明於筆錄，而可於未錄音、錄影之情況下對被告或犯罪嫌疑
    人為訊問，否則如未有任何急迫情形，而司法警察機關又未依前開規定於對被告
    或犯罪嫌疑人訊問時加以全程連續錄音、錄影，嗣被告於偵審程序主張該份未有
    錄音帶、錄影帶之警訊筆錄與其真意不符時，斯時應將此訴訟上不利益之事實歸
    由司法警察機關負擔，法院自應將該份警訊筆錄認無證據能力予以排除。經查被
    告對於右揭事實（六）之竊盜犯行，雖於九十年一月十三日警訊中自白，然該次
    警訊並未全程錄音，業據證人即製作筆錄之偵查員陳志遠在原審調查中證稱屬實
    ，揆諸上述說明，被告此部分為公訴人採為證據之自白，在無任何證據足以擔保
    係以合法、正當之方式取得之情況下，應於本件訴訟上予以排除，而不認其有證
    據能力，先予敘明。
  (2)本件竊盜犯行查獲之經過，係因被告遭另案傷害案件執行通緝中，經南投縣警察
    局埔里分局偵查員陳志遠於九十年一月十三日前某日，前往被告位於埔里鎮水頭
    里慈安二巷卅四號住處查緝未獲之際，發現上開贓車停放於其住家後門約五十公
    尺處，經詢問鄰居廖明松表示曾目睹辛○○騎用該車，始得知上情，且偵查員陳
    志遠於九十年一月十二日晚間亦曾再度前往機車停放地點察看，然該部機車已不
    知去向。嗣於九十年一月十三日凌晨，因被告涉犯右揭事實一之（七）竊盜未遂
    犯行，為警經移送至埔里分局後，被告復坦承此部分犯行且帶同警方前往南投縣
    埔里鎮○○○街八十號旁空地取回辰○○之失竊機車，並自其身上扣得鑰匙一支
    等情，業據證人陳志遠在偵查及原審九十年八月三十日調查中結證無訛，並經證
    人廖明松於警訊中指證明確，復有鑰匙一支扣案可佐，徵之該鄰居與被告互不認
    識亦無怨隙，豈有無端誣指陷被告入罪之理？雖被害人辰○○之機車鑰匙並未遺
    失，且與扣案之鑰匙分屬不同型式，業據被害人辰○○指述無訛，亦經本院勘驗
    屬實，然證人陳志遠證稱：被告帶同伊取回贓車之際，確有當場示範如何啟動機
    車等語綦詳，參酌竊車嫌犯持萬能鎖、扳手、起子等工具竊取機車得手之實例，
    於刑事案件實務中屢見不鮮，且行竊手法不一，是以，被告上開扣案鑰匙與失竊
    機車鑰匙係屬不同款式之辯解，無從據為有利其事實之認定，其辯解殊無可採，
    此部分犯行，足堪認定。
  (四)右揭事實一之（七）竊盜事實，業據被害人彭登興於警訊及原審調查中指述綦詳
    ，核與證人彭淑蓉於警訊及本院調查中證稱：伊發現被告時，被告坐於汽車前座
    ，車內因被翻動而呈一片凌亂等情節相符，被告徒以伊不知為何身在被害人車內
    云云置辯，顯屬推諉狡飾之詞，不足採信，此部分犯行，堪予認定。
  (五)卯○○所持有、車牌號碼ＬＭＤ—二七○號之機車（車主登記為卯○○配偶洪秀
    如所有）於右揭事實一之（八）之時、地失竊一情，業據被害人卯○○於警訊及
    本院調查中指述綦詳，並有贓物認領保管單、車輛竊盜、車牌失竊資料個別查詢
    報表—查詢車輛認可資料各一紙在卷可稽，堪信為真。而被告係因另案通緝，經
    南投縣警察局埔里分局偵查員己○○於九十年六月二十六日二十二時三十分許，
    在其位於埔里鎮水頭里慈安二巷卅四號住處查獲時，發現該贓車停放於其住處後
    門，並當場以自被告身上扣得之鑰匙一支啟動該贓車等情，業據證人己○○在原
    審九十年八月三十日調查中結證綦詳，復有鑰匙一支扣案可佐。雖被害人卯○○
    之機車鑰匙並未遺失，且與扣案之鑰匙分屬不同型式，業據被害人卯○○指述無
    訛，亦經原審當庭勘驗屬實，有勘驗筆錄在卷可稽，然證人己○○結證稱：伊持
    扣案之鑰匙確可發動機車等語明確，參酌竊車嫌犯持以竊車之工具非一已如上述
    ，是此部分證據亦無以作為有利被告事實之認定，況被告初於警訊中供稱：伊於
    一個月前，與綽號「阿三」之人以電話約在埔里鎮「仁愛公園」碰面，「阿三」
    將扣案之鑰匙交予伊，要伊前往馬祖廟外巷口開車，經過半小時，伊在電話中告
    訴「阿三」車門無法開啟後，即隨手將鑰匙置於衣褲口袋內云云，然於偵查中即
    改稱：伊未前往馬祖廟外巷口開車，且因未再與「阿三」碰面，始未將鑰匙返還
    云云，其供述前後不一，且始終未能提供綽號「阿三」之真實姓名、年籍供查證
    是否屬實，顯與常情有違，其辯解委無可採，不足採信，此部分事實，亦堪認定
    。另被告辯稱警訊筆錄係遭警員刑求所致一節，業經警員己○○在本院結證稱警
    訊筆錄係依被告陳述所製作，並未對被告刑求等語在卷，經參閱被告在該次警訊
    中並未坦承有竊取ＬＭＤ－二七０號機車等語，有警訊筆錄在卷可稽（見九十年
    度偵字第二二八二號偵查卷第十三頁），如該筆錄係遭刑求所致，豈會為被告否
    認竊盜犯行之記載，足證被告所辯顯係卸責之詞，不足採信。
  (六)右揭事實二被告偽造支票及詐欺犯行事實，業據被害人丙○○、證人巳○○分別
    於警、偵及原審、本院指述、證稱綦詳，證人巳○○在原審九十年八月二十八日
    調查中證稱：被告與沈建榮及另一名男子至其服飾店購物，因沈建榮向伊保證不
    會跳票，伊始收受該二紙支票等語明確，核與證人丁○○證稱：當天目睹被告持
    印章蓋印並填寫支票金額等情節相符，復有附表二編號一所示支票正反面影本五
    紙（見八十九年度偵字第三八四二號偵查影印卷第三十二頁反面、三十三頁反面
    ）、附表二編號二所示支票正反面暨退票理由單影本、掛失止付票據提示人資料
    查報表二紙附卷可參，此外，上開支票上係由其填寫一節，亦經被告在偵查中供
    稱在卷（見九十年度偵字第一九三六號偵查影印卷第九頁反面），經檢視卷附支
    票正面所示票面金額、發票日等票據記載事項，其中關於「參」、「伍」、「陸
    」及「５」等文字、數字之書寫方式，經分別與被告及沈建榮在原審當庭所書寫
    國字大寫及阿拉數字之筆跡互核比較，認與沈建榮之筆跡有明顯差異，而與被告
    筆跡相符，有上開支票影本及被告、沈建榮當庭書寫筆跡各一份在卷可稽（見原
    審卷第一三六、一三七頁），堪認附表二所示之支票七紙均係被告由被告書寫蓋
    印無訛。按被告係成年人，受有相當程度之教育（高中肄業），對於上開支票係
    其竊得之物，其並填寫簽發及行使之權利，當知之甚詳，竟偽造支票並交付巳○○以支付其與沈建榮購買服飾之款項，其有不法所有意圖甚明。被告辯稱伊將上
    開竊得之支票全數交付予沈建榮，係沈建榮帶伊去上開服飾店購買衣服，伊並未
    拿衣服等語，業經證人沈建榮在本院否認在卷（見本院九十一年一月二十一日訊
    問筆錄），參以被告被警員逮捕時，身上所穿著之衣褲即係其購自上開服飾店者
    一節，業據被告在偵查中供稱在卷（見同上一九三六號偵查影印卷第十一頁），
    被告上開辯解，顯係飾卸之詞，不足採信。另查，被告偽造如附表二編號一之支
    票五紙雖未行使即遭查獲，惟被告既持附表二編號二偽造之支票二張向巳○○詐
    購衣物而行使該偽造之支票，已有實際行使其偽造之支票行為，足堪信其偽造支
    票之目的係供行使用，是如附表二編號二所示已偽造完成之支票亦係被告意圖供
    行使用而偽造，堪以認定。至證人沈建榮雖否認有與被告共同偽造支票及行使偽
    造支票犯行，且在偵查中供稱：伊自九二一地震後即北上發展，其間被告一直跟
    隨伊，二人以兄弟相稱且彼此建立良好之信任關係，故伊並未懷疑被告所持票據
    來源之正當性云云在卷，然沈建榮既知被告無正當工作缺乏經濟來源，竟對於被
    告任意持他人印章蓋印於空白支票、填寫金額之舉動未生絲毫懷疑，且進而向巳
    ○○擔保支票之來源，並由被告以上開支票支付其所購買衣服款項，顯與常情有
    違。參以沈建榮另收受被告交付附表一編號九之支票三紙（被害人丙○○收受之
    客票）後，分別交付寅○○供其調現，交付丁○○以調取現金且佯稱支票係自客
    戶處收取等情，亦據證人寅○○、丁○○結證無訛（詳見後述丙之三及丁部分之
    論述），益徵沈建榮對於被告所持之空白支票係屬來路不明之物，而與被告就上
    開服飾店所為之偽造支票及詐欺取財之犯行，有犯意聯絡及行為分擔，要屬無疑
    。此部分事實，同堪認定。被告另聲請傳訊證人寅○○證明係沈建榮叫被告竊盜
    及係沈建榮偽造支票等情，惟查，證人寅○○在原審已供稱沈建榮並未告訴伊支
    票來源，伊亦未問沈建榮等語（見原審卷第一０四頁），自無再予傳訊證人之必
    要。綜上調查結果，本件事證已臻明確，被告上開犯行，均足以認定，應依法論
    科。
二、查刑法第三百二十一條第一項第二款所規定之「其他安全設備」，係指除門扇、
    牆垣外，依通常觀念足認為防盜之一切設備而言，是被害人丙○○於工廠屋頂所
    設置之石棉瓦既已構成屋頂之一部分，即兼具隔絕防閑之作用；而「溪南國小」
    之教室窗戶，亦屬具防盜效用之設備，堪認均屬法文所指之「其他安全設備」至
    明；次查扳手、剪刀、尖嘴鉗等工具客觀上具有危險性，對人之生命身體構成威
    脅，堪認均可供兇器使用。被告已著手竊取溪南國小教室內、及被害人彭登興自
    用小客車內之財物，惟均遭被害人發現而未得逞，其此二部分犯行尚屬未遂。核
    被告右揭事實（一）所為於日間持扳手取下被害人工廠屋頂之石棉瓦（未予毀壞
    ）後踰越進入工廠內行竊，係犯刑法第三百二十一條第一項第二款、第三款之攜
    帶兇器踰越安全設備竊盜罪；被告右揭事實（二）、（五）、（六）、（八）所
    為，係犯刑法第三百二十條第一項之普通竊盜罪；被告右揭事實（三）所為攜帶
    剪刀、尖嘴鉗取下被害人癸○○房門上木質壓條取下玻璃後（嗣經被告回復原狀
    ，並未毀壞），伸手入內扭開門鎖進入行竊，係犯刑法第三百二十一條第一項第
    三款攜帶兇器竊盜罪；被告右揭事實（四）所為徒手踰越「溪南國小」教室窗戶
    著手行竊未果，係犯刑法第三百二十一條第二項、第一項第二款之踰越安全設備
    竊盜未遂罪；被告右揭事實（七）所為，係犯刑法第三百二十條第三項、第一項
    之普通竊盜未遂罪。被告持偽造支票向被害人巳○○詐騙服飾，而被害人所交付
    者並非支票本身之對價，核其此部分所為，係犯刑法第二百零一條第一項之偽造
    有價證券罪、第三百三十九條第一項之詐欺取財罪（最高法院六十二年度第一次
    刑庭決議參照）。被告偽造印章（係利用不知情之刻印工人所為，為間接正犯）
    、偽造印文均係偽造有價證券之部分行為；其偽造有價證券後進而行使，該行使
    之低度行為應為偽造之高度行為所吸收，均不另論罪。被告與沈建榮就偽造有價
    證券（附表二編號二部分）及詐欺取財犯行間，有犯意聯絡及行為分擔，為共同
    正犯。被告先後八次竊盜、先後偽造附表二編號一、二所示有價證券之犯行，時
    間緊接，方法相同，觸犯構成要件相同之罪，顯係基於概括犯意反覆為之，均為
    連續犯，竊盜部分應從其中情節較重事實一之（三）攜帶兇器踰越安全設備竊盜
    該次處斷，並分別加重其刑（被告先後二次偽造有價證券之犯行，並非密接不可
    分之接續行為，應評價為數行為）。被告同時偽造被害人丙○○之多張支票，其
    被害法益仍僅一個，係單純一罪。被告所犯偽造有價證券與詐欺取財罪間，有方
    法結果之牽連關係，應依刑法五十五條之規定，從一重論以偽造有價證券罪。被
    告所犯攜帶兇器踰越安全設備竊盜罪及偽造有價證券罪間，犯意各別，行為互殊
    ，應予分論併罰。公訴人在起訴書已明被告犯刑法第三百二十條第一項普通竊
    盜罪、第三百二十條三項、第一項普通竊盜未遂罪及第三百二十一條第二項、第
    一項第二款之踰越安全設備竊盜未遂罪等事實，惟未引述該部分法條，顯屬漏引
    ，併予明。被告右揭事實（八）部分之竊盜犯行雖未經起訴，惟與起訴部分有
    連續犯之裁判上一罪關係，為起訴效力所及，既經檢察官移送併辦（九十年度偵
    字第二二八二號），本院自得併予審判，另被告偽造如附表二編號一所示支票五
    張部分雖未據檢察官起訴，惟因該部分與被告偽造如附表二編號一所示支票二張
    部分有連續犯之裁判上一罪關係，為起訴效力所及，本院自得併予審判之，附此
    敘明。原審依據上開理由，適用刑法第二十八條、第五十六條、第二百零一條第
    一項、第二百零五條、第三百二十一條第一項第二款、第三款、第三百三十九條
    第一項、第五十五條、第五十一條第五款、第三十八條第一項第二款、罰金罰鍰
    提高標準條例第一條前段，並審酌被告正值壯年，竟受貪念驅使，未思以勞力循
    正當途徑獲取財物，其於犯行查獲後猶抱持投機心態屢再犯罪、復偽造支票詐騙
    財物影響交易安全，行竊次數多達八次、對被害人造成相當程度之危害、犯後雖
    坦承部分犯行，惟對其餘犯行明確之部分猶飾詞卸責，未見悔意等一切情狀，判
    處被告竊盜部分有期徒刑二年，偽造有價證券部分有期徒刑三年二月，並定其應
    執行刑五年，及明被告竊盜犯行多達八次，且於為警查獲後屢再犯罪，顯有犯
    竊盜罪之習慣，為矯治被告竊盜惡習並培養其勞動習慣，併依竊盜犯贓物犯保安
    處分條例第三條第一項第一款、第五條第一項前段之規定，諭知於刑之執行前，
    令其入勞動場所強制工作，其期間為三年，及將附表二所示被告所偽造之支票七
    紙，依刑法第二百零五條之規定為沒收之諭知，將事實（六）、（八）所扣案之
    鑰匙二支依刑法第三十八條第一項第二款之規定，併予宣告沒收，並明事實（
    一）扣案之布鞋一雙非被告竊盜所用之物，及被告持以行竊之剪刀、尖嘴鉗均非
    被告所有，核均與沒收之要件不符，另被告攜帶行竊之扳手，未據扣案，為免日
    後執行之困難，爰均不另為沒收之諭知，核其認事用法及量刑均無不當，被告上
    訴否認部分犯行，及否認其有犯罪習慣，指摘原審判決諭知強制工作不當，為無
    理由，應予駁回。
乙、公訴意旨另以：被告明知所竊得之支票必因被害人掛失止付而無法兌現，竟基於
    意圖為自己不法所有之概括犯意，將其竊得附表一編號九所示客票其餘二紙（分
    別為：發票人為楊量傑、付款人為台灣省合作金庫彰儲支庫、發票日為八十九
    年五月三十日、面額為九萬八千一百四十六元、支票號碼ＸＴ0000000；
    發票人賴森標、付款人為萬通商業銀行大禮分行、發票日為八十九年五月二十
    七日、面額為五萬四千三百四十四元、支票號碼ＡＨ0000000）交予沈建
    榮，由沈建榮於八十九年五月二十九日，在台北縣中和市○○路七十七巷一弄九
    號交付丁○○以調借現金，使丁○○因此陷於錯誤而交付現金十萬零五千元（起
    訴書誤載為十五萬二千四百九十元）。嗣因丁○○將上開支票再轉由友人李韋
    憲交付李韋憲之女友顏素榕提示，另將上開支票交予其母蔡秀娥提示，詎屆期
    提示均遭退票，因認被告涉有刑法第三百三十九條第一項之詐欺取財罪嫌。惟被
    告堅決否認有此部分詐欺犯行，辯稱：伊將竊得支票交予沈建榮全權處理，沈建
    榮知悉支票係贓物等語。經查沈建榮明知被告所交付之支票係來路不明之贓物，
    仍基於不法所有意圖，持向丁○○調取現金，並佯稱：支票二紙均係客戶交付以
    清償貨款云云，使丁○○陷於錯誤收受支票並交付現金十萬零五千元，嗣於支票
 退票後，沈建榮則再交付丁○○其本人所簽發之支票一紙等情，業據證人蔡秀娥
    、李韋憲、顏素榕於警訊中，證人丁○○於警訊及原審九十年八月二十八日調查
    中證稱綦詳，並有上開編號支票正反面暨退票理由單影本、掛失止付票據提示
    人資料查報表各一份及沈建榮簽發之支票一紙在卷可稽。證人沈建榮初於偵查中
    證稱：上開編號、之支票二紙係辛○○交付伊向丁○○調現（見八十九年度
    偵字第三八四二號卷第三一頁）云云，嗣於原審調查中則改稱：該二紙支票係丁○○向伊調現云云，其對於交付支票予丁○○之用途為何，證詞反覆不一，且與
    證人丁○○之證詞有顯著出入，參酌丁○○與本案犯罪事實無關，與被告及沈建
    榮間並無利害關係，其並無袒護或設詞誣陷任何人之必要，且證人沈建榮自承：
    伊與丁○○並無夙怨等語無誤，堪認證人丁○○之證詞較堪採信。又沈建榮向丁○○謊稱支票來源之舉，益徵其明知支票係屬來路不明之贓物至明，則綜合沈建
    榮先後收受被告交付之數紙票據後，均未再知會被告即轉交他人，而其所交付之
    第三人（即丁○○、寅○○）對於票據來源與被告有關乙節均無以知悉等情互核
    以觀（參見前揭理由乙之四諭知被告無罪部分），尚乏證據推論被告與沈建榮就
    上開犯行有何犯意聯絡可言，被告上開辯解，堪信為真。此外，復查無其他積極
    證據足認被告有此部分詐欺取財之犯行，惟公訴人認此部分與前開論罪科刑之詐
    欺取財部分有連續犯之裁判上一罪關係，自無庸另為無罪判決之諭知，附此敘明
    。
丙、共犯沈建榮涉犯收受贓物、偽造有價證券、詐欺罪嫌，未經起訴，應由檢察官另
    行偵辦，附此敘明。
據上論結，應依刑事訴訟法第三百六十八條，判決如主文。
本案經檢察官子○○到庭執行職務。
中      華      民      國      九十一   年       四      月     二     日
                                    臺灣高等法院臺中分院刑事第八庭
                                          審判長法  官  羅  得  村
                                                法  官  劉  榮  服
                                                法  官  陳  賢  慧
右正本證明與原本無異。
竊盜部分不得上訴。
偽造有價證券部分得上訴。
如不服本判決應於收受送達後十日內向本院提出上訴書狀，其未敘述上訴之理由者並
得於提起上訴後十日內向本院補提理由書（均須按他造當事人之人數附繕本）。
                                                書記官  許  麗  花
中      華      民      國      九十一   年       四      月     三     日
附錄：
刑法第三百二十一條
犯竊盜罪而有左列情形之一者，處六月以上五年以下有期徒刑：
二  毀越門扇、牆垣或其他安全設備而犯之者。
三  攜帶兇器而犯之者。
刑法第二百零一條第一項：
意圖供行使之用，而偽造、變造公債票、公司股票或其他有價證券者，處三年以上十
年以下有期徒刑，得併科三千元以下罰金。
刑法第三百三十九條第一項：
意圖為自己或第三人不法之所有，以詐術使人將本人或第三人之物交付者，處五年以
下有期徒刑、拘役或科或併科一千元以下罰金。
附表一：
┌──┬──────────────┬─────┐
│編號│被害人丙○○失竊物品及數量  │贓物取回情│
│    │                            │形        │
├──┼──────────────┼─────┤
│ 一 │土地所有權狀一張            │已取回    │
├──┼──────────────┼─────┤
│ 二 │建築物所有權狀一張          │同右      │
├──┼──────────────┼─────┤
│ 三 │空白支票簿二本（分別以ＡＵ、│同右      │
│    │ＰＢ為支票號碼英文字首）    │          │
├──┼──────────────┼─────┤
│ 四 │以ＰＢ為支票號碼英文字首之支│同右      │
│    │票五張（業遭偽造，詳見附表二│          │
│    │）                          │          │
├──┼──────────────┼─────┤
│ 五 │存摺八本                    │同右      │
├──┼──────────────┼─────┤
│ 六 │身分證三張                  │同右      │
├──┼──────────────┼─────┤
│ 七 │印章九枚                    │同右      │
├──┼──────────────┼─────┤
│ 八 │照相機一台                  │同右      │
├──┼──────────────┼─────┤
│ 九 │客票三張（起訴書誤載為四張）│同右      │
├──┼──────────────┼─────┤
│ 九 │放影機一台                  │未取回    │
├──┼──────────────┼─────┤
│ 十 │電腦辭典一台                │同右      │
├──┼──────────────┼─────┤
│十一│黃金手戒一只及項鍊一條      │同右      │
├──┼──────────────┼─────┤
│十一│ＫＴＶ音響一台              │同右      │
├──┼──────────────┼─────┤
│十二│現金約二萬元                │同右      │
└──┴──────────────┴─────┘
附表二：
┌─┬────┬────┬─────┬─────┬───────────┐
│  │發票人  │付款人  │發票日    │支票面額  │支票號碼              │
│  │        │        │          │（新台幣）│                      │
├─┼────┼────┼─────┼─────┼───────────┤
│編│丙○○  │第一商業│八十九年五│十七萬五千│ＰＢ0000000    │
│  │        │銀行草屯│月九日    │七百六十元│                      │
│  │        │分行    │          │          │                      │
│  ├────┼────┼─────┼─────┼───────────┤
│號│同右    │同右    │同年五月八│十五萬五千│ＰＢ0000000    │
│  │        │        │日        │元        │                      │
│  ├────┼────┼─────┼─────┼───────────┤
│  │同右    │同右    │同年五月九│十萬元    │ＰＢ0000000    │
│一│        │        │日        │          │                      │
│  ├────┼────┼─────┼─────┼───────────┤
│  │同右    │同右    │同右      │五十萬元  │ＰＢ0000000    │
│  ├────┼────┼─────┼─────┼───────────┤
│  │同右    │同右    │同右      │六十萬元  │ＰＢ0000000    │
├─┼────┼────┼─────┼─────┼───────────┤
│編│同右    │臺灣區中│同右      │三萬二千六│ＡＵ0000000    │
│  │        │小企業銀│          │百五十三元│                      │
│  │        │行草屯分│          │          │                      │
│號│        │行      │          │          │           │
│  ├────┼────┼─────┼─────┼───────────┤
│  │同右    │同右    │同年五月十│一萬元    │ＡＵ0000000    │
│二│        │        │日        │          │                      │
└─┴────┴────┴─────┴─────┴───────────┘
                                                                        Ａ
